臺灣臺北地方法院刑事裁定
聲　請　人　甲○○○　○○○○.
即 告訴 人
代　理　人　江燕偉律師
被　　　告　乙○○
上列聲請人因被告妨害名譽案件，不服臺灣高等法院檢察署檢察
長中華民國96年2月12日，96年度上聲議字第941號駁回聲請再議
之處分（原不起訴處分案號：臺灣臺北地方法院檢察署檢察官95
年度偵字第18148號），聲請交付審判，本院裁定如下：
    主  文
聲請駁回。
    理  由
一、按告訴人不服上級法院檢察署檢察長或檢察總長認再議為無
    理由而駁回之處分者，得於接受處分書後十日內委任律師提
    出理由狀，向該管第一審法院聲請交付審判。法院認為交付
    審判之聲請不合法或無理由者，應駁回之。刑事訴訟法第二
    百五十八條之一、第二百五十八條之三第二項前段分別定有
    明文。
二、本件聲請人甲○○○ ○○○○○○○○因認：被告乙○○為涵碧樓大飯
    店股份有限公司（下稱涵碧樓，英文名簡稱Ｌａｌｕ）負責
    人，於民國八十九年十月十九日與ＧＥＮＥＲＡＬ　ＨＯＴ
    ＥＬ　ＭＡＮＡＧＥＭＥＮＴ　ＬＴＤ. （下稱ＧＨＭ公司
    ）簽訂飯店管理合約，明定由ＧＨＭ公司提供總經理人選名
    單徵詢涵碧樓同意後，由ＧＨＭ公司自行自名單中選派一人
    擔任涵碧樓總經理，ＧＨＭ公司並因而對涵碧樓有絕對自主
    之管理權，聲請人則於九十三年九月八日經ＧＨＭ公司選派
    至涵碧樓擔任總經理。詎被告見涵碧樓營運狀況漸佳，不願
    再忍受ＧＨＭ公司上開絕對自主之管理權，屢為無理之干預
    ，惟聲請人不願聽命於被告，被告乃要求ＧＨＭ公司撤換聲
    請人，經ＧＨＭ公司拒絕後，竟基於妨害名譽之犯意，於民
    國九十四年十一月二十二日，在臺北市中山區○○○路○段
    三九巷三號「晶華酒店」召開記者會時，不實指摘聲請人「
    很懶惰，愛亂搞」等語，足以毀損聲請人名譽，因認被告涉
    有刑法第三百十條第一項妨害名譽罪嫌，而於九十五年五月
    五日向臺灣臺北地方法院檢察署檢察官提出告訴（案號：九
    十五年度他字第三三一○號、九十五年度偵字第一八一四八
    號，其中聲請人告訴被告：(一)於九十四年八月九日寄送內容
    不實之信件至ＧＨＭ集團位於新加坡之總部，給該集團總裁
    Ｊｅｎｎｉ先生；(二)於同年九月九日，寄發信件至新加坡予
    ＧＨＭ公司總裁Ｊｅｎｎｉ及另一位副總裁Ｋ. Ｌ. Ｏｅｉ
    先生，以及寄至臺北市○○○路○段「喜來登飯店」【或忠
    孝東路四段之通信地址】予聲請人，此二封信件之內容係不
    實指摘聲請人「不僅個人操守有問題，且帶頭做最壞的示範
    ，例如在沒有經過財務部門正常的申請登記手續下，連續八
    個月以Ｌａｌｕ的住宿券共三十四張，私自與其他飯店交換
    ，給自己與家人在臺北渡假用途，或用Ｌａｌｕ的住宿卷來
    與航空公司交換機位升等。」、「濫用飯店資源的情形嚴重
    ，有違業主利益。」、「人格上存有嚴重道德瑕疵，有違業
    主利益。」等語，因認被告涉嫌刑法第三百十條第二項妨害
    名譽罪嫌部分，聲請人並未聲請交付審判）。然為該署檢察
    官以無積極證據足認被告有告訴意旨所指犯行，而依據刑事
    訴訟法第二百五十二條第十款規定，於九十五年十二月二十
    二日以九十五年度偵字第一八一四八號為不起訴處分。聲請
    人不服，於法定期間內提起再議，又遭臺灣高等法院檢察署
    檢察長於九十六年二月十二日以九十六年度上聲議字第九四
    一號駁回再議；聲請人於九十六年二月二十六日收受前揭駁
    回再議之處分書後仍不服，於法定期間內之九十六年三月七
    日向本院聲請交付審判等節，有前述處分書、駁回再議處分
    書影本在卷可稽，復據本院調閱該等卷宗屬實。
三、聲請交付審判意旨略以：證人即蘋果日報記者王玉樹（下逕
    稱其名）於九十四年十一月二十三日報導明載：「乙○○說
    ：『公司是我的，我從沒說過要給ＧＨＭ銀行帳戶使用權與
    人事權。他們請的總經理很懶惰、愛亂搞，我堅持要開除他
    ，但ＧＨＭ不肯。』」，明確指出係被告指述告訴人「很懶
    惰，愛亂搞」之報導，且明載為被告之陳述，而王玉樹到庭
    亦證實：「伊的報導內容係依據伊的採訪結果來寫」，王玉
    樹既已證實上開報導為據其採訪結果，即現場見聞而為之報
    導，並非其憑空杜撰，被告毀謗之犯行已罪證確鑿。至於其
    他媒體未為相同報導或係每個記者著眼之方向不同，殊不能
    因其他媒體未為相同報導即為被告卸責，否則，任何被告之
    公開毀謗犯行，只要在場之部分人士無印象是否聽聞，即可
    免責。再者，檢察官於事發數月後始傳訊該等記者，因記者
    每日報導諸多新聞，期間應已經歷數千新聞，無法記憶乃人
    之常情。王玉樹既然確認當日為據實記載，即為有力之書證
    ，但檢察官竟以王玉樹事後證稱：「因時日已久，要伊回想
    是否有聽到被告講，有點困難。」而捨棄前揭書證，有違經
    驗法則云云。
四、按犯罪事實應依證據認定之，無證據不得推定其犯罪事實，
    刑事訴訟法第一百五十四條定有明文。次按「告訴人之告訴
    ，係以使被告受刑事訴追為目的，是其陳述是否與事實相符
    ，仍應調查其他證據以資審認。」、「證據力之強弱，事實
    審法院有自由判斷之權，故判斷證據力如不違背一般經驗之
    法則，即不得指為違法。」最高法院著有五十二年臺上字第
    一三○○號、二十五年上字第二○五三號判例可資參照（上
    開事實審法院對於證據之判斷職權，於偵查中由檢察官行之
    ）。
五、經查，「乙○○說：『公司是我的，我從沒說過要給ＧＨＭ
    銀行帳戶使用權與人事權。他們請的總經理很懶惰、愛亂搞
    ，我堅持要開除他，但ＧＨＭ不肯。』」固確為蘋果日報記
    者王玉樹所為之報導，此有蘋果日報網頁資料附卷可稽（臺
    灣臺北地方法院檢察署九十五年度他字第三三一○號卷第五
    二頁參照），且王玉樹益亦於偵查中到庭結證稱：「（問：
    是否確實有聽到被告說『很懶惰、愛亂搞』這幾個字？）答
    ：我的報導是根據我的採訪到的東西去做忠實的呈現，而時
    間已久，所以要我想起是否有聽到是有點困難。」（同署九
    十五年度偵字第一八一四八號卷第二五頁參照）。惟查，本
    糾紛發生時，涵碧樓除被告外，尚有其他人員在場，且「當
    時就是一種七嘴八舌的情形。」乙節，亦為證人即在場聯合
    報記者周立芸證述明確（前開偵字卷第三○頁參照）。而雖
    記者職業倫理均會要求每次之報導均與事實相符，記者亦多
    能力求如此，但仍難保某次之報導不因誤聽、誤解當事人意
    思，或因其他主客觀環境干擾，以致報導失真。聲請人認被
    告有妨害名譽犯行，無非僅基於王玉樹上開文字報導，但經
    檢察官質諸王玉樹，雖王玉樹擔保其報導均會忠實呈現採訪
    內容，惟此無非其工作原則之宣示，而就本具體特定之事件
    ，王玉樹已無法確認是否果聽到被告有此陳述，況當時場面
    混亂，王玉樹是否會有誤聽、誤解之情事亦非無疑。又檢察
    官為求慎重，復傳喚其他在場記者以及試圖調閱電子媒體相
    關紀錄以釐清，仍未得可佐告訴人所述屬實之依憑或無從調
    得（前述偵字卷第一八至二○、三六頁參照）。故基於罪證
    有疑，利於被告之原則取捨證據，而為被告不起訴處分及駁
    回再議之處分，核無不恰。聲請人偏採王玉樹之文字報導內
    容而忽略其到庭之證述，又誤會檢察官持在場其他記者證詞
    否定王玉樹所言以指訴檢察官認定不當，自無可採。
六、綜上，原不起訴處分書及駁回再議處分書對於如何斷定無積
    極證據足認被告有何聲請人所指犯行乙節調查已臻明確且均
    詳述理由，對照卷內資料，核無不合，是原檢察官及臺灣高
    等法院檢察署檢察長分別予以不起訴處分及駁回再議之聲請
    ，洵屬適法，本件交付審判之聲請為無理由，爰依刑事訴訟
    法第二百五十八條之三第二項前段裁定駁回。
中     華    民    國    96    年    4    月   10     日
                   刑事第十庭  審判長法  官    吳秋宏
                                     法  官    林柏泓
                                     法  官    姚念慈
以上正本證明與原本無異。
本裁定不得抗告。
                                     書記官    劉芸珊
中     華    民    國    96    年    4    月   10     日
